臺灣高等法院刑事判決
111年度交上易字第170號
上  訴  人  臺灣士林地方檢察署檢察官
上  訴  人  
即  被  告  陳義雄


選任辯護人  黃祿芳律師
            巫星儀律師
上列上訴人等因被告過失傷害案件，不服臺灣士林地方法院111
年度交易字第9號，中華民國111年3月22日第一審判決（起訴案
號：臺灣士林地方檢察署110年度偵字第9919號），提起上訴，
本院判決如下：
    主  文
原判決撤銷。
陳義雄犯過失傷害罪，處拘役參拾日，如易科罰金，以新臺幣壹
仟元折算壹日。緩刑貳年。
    事  實
一、陳義雄於民國110年1月19日12時29分許，駕駛車牌號碼0000
    －00號自用小客車（下稱系爭小客車），沿臺北市士林區忠
    義街91巷（下稱忠義街91巷）由南往北方向行駛，行經上開
    路段與忠義街交岔路口時，本應注意其行向號誌為閃光紅燈
    ，且該巷道劃有「停」之標誌，應減速接近，先停止於交岔
    路口前，讓幹線道車優先通行後認為安全時，方得續行，而
    依當時情形並無不能注意之情事，竟疏未注意及此，未減速
    並停止於交岔路口前，即貿然前行；適李寬祥騎乘車牌號碼0
    00－000號普通重型機車（下稱系爭機車），沿忠義街由東往
    西方向行至該處欲往南左轉進入忠義街91巷時，亦有未達交
    岔路口中心處即佔用來車道搶先左轉之疏失，見狀乃緊急剎
    車而駕駛失控向左傾倒，因而受有左側鎖骨骨折、左側肩膀
    挫傷等傷害。嗣陳義雄於員警據報前往現場處理時，於偵查
    機關知悉其為肇事人前，即主動向員警坦承肇事而接受裁判
    ，始悉上情。
二、案經李寬祥訴由臺北市政府警察局士林分局報告臺灣士林地
    方檢察署檢察官偵查起訴。
    理  由
壹、證據能力部分： 
    按被告以外之人於審判外之陳述，雖不符刑事訴訟法第159
    條之1至第159條之4之規定，而經當事人於審判程序同意作
    為證據，法院審酌該言詞陳述或書面陳述作成時之情況，認
    為適當者，亦得為證據。又當事人、代理人或辯護人於法院
    調查證據時，知有第159條第1項不得為證據之情形，而未於
    言詞辯論終結前聲明異議者，視為有前項之同意，同法第15
    9條之5亦有明定。本案檢察官、上訴人即被告陳義雄及其辯
    護人就本判決下列所引被告以外之人於審判外陳述之證據能
    力均不予爭執，迄至言詞辯論終結，亦未對該等證據之證據
    能力聲明異議，本院審酌該等供述證據作成時，核無違法取
    證或其他瑕疵，認為以之作為本案之證據屬適當，自有證據
    能力。其餘資以認定被告犯罪事實之非供述證據，均查無違
    反法定程序取得之情形，依刑事訴訟法第158條之4反面規定
    ，亦具證據能力。
貳、實體部分：
一、認定事實所憑之證據及理由：
  ㈠上揭事實，業據被告於本院審理程序中坦承不諱（見本院卷
    第140頁），並經告訴人李寬祥於警詢、原審及本院審理時
    指訴明確（見偵卷第15至17、81頁、原審卷一第96頁、卷二
    第73頁、本院卷第137、138頁），復有道路交通事故現場圖
    、臺北市政府警察局道路交通事故談話紀錄表、道路交通事
    故調查報告表（一）、（二）、臺北市政府警察局道路交通
    事故肇事人自首情形紀錄表、道路交通事故照片11張、臺北
    市交通事件裁決所110年11月16日北市裁鑑字第1103164228
    號函暨鑑定意見書、原審擷取被告提供之監視器及行車紀錄
    器光碟畫面擷圖98張及臺北市政府交通局111年8月31日北市
    交安第0000000000號函暨所附臺北市車輛行車事故鑑定覆議
    會覆議意見書等在卷可佐（見偵卷第35、37、41、43、45、
    47、51、53、55頁，原審卷一第35至40頁、卷二第17至56、
    81至90頁，本院卷第81至86頁），且告訴人確因本件事故而
    受有左側鎖骨骨折、左側肩膀挫傷等傷害，亦有振興醫療財
    團法人振興醫院診斷證明書2紙在卷可稽（見偵卷第21、23
    頁），足認被告前開任意性自白確與事實相符，堪以採信。
  ㈡按汽車行駛至交岔路口，應遵守燈光號誌之指揮；又閃光紅
    燈表示「停車再開」，車輛應減速接近，先停止於交岔路口
    前，讓幹線道車優先通行後認為安全時，方得續行；路面上
    之停止線附近，設有「停」之標字，係用以指示車輛至此必
    須停車再開，道路交通安全規則第102條第1項第1款、道路
    交通標誌標線號誌設置規則第177條第1項、第211條第1項第
    2款規定甚明。本案事發現場交岔路口之忠義街91巷南往北
    方向，設有閃光紅燈號誌，且在靠近停止線附近設有「停」
    之標字，而交岔路口之忠義街東往西方向則設有閃光黃燈號
    誌乙節，有道路交通事故現場圖及原審擷取被告所提供系爭
    小客車內行車紀錄器之拍攝畫面在卷可參（見偵卷第35頁、
    原審卷二第35頁），顯見被告行駛之忠義街91巷南往北方向
    ，相對於告訴人所行駛之忠義街東往西方向，被告所行駛之
    方向為支線道，而告訴人所行駛之方向為幹線道，是依前開
    規定，被告在進入前開交岔路口前，應減速接近，且必須停
    止於停止線前，讓幹線道車優先通行後認為安全時，方得續
    行再開，以進入交岔路口。惟被告於接近停止線前，仍以時
    速20-30公里之速度前進（偵卷第8-9頁），並未準備停車，
    而未依規定停車再開，嗣因見到告訴人左轉摔車倒地，始將
    系爭小客車完全煞停（偵卷第79頁），已如前述，足見被告
    確有違反前開號誌與交通規則之情形甚明。而案發當時天候
    晴、有日間自然光線、路面乾燥無缺陷、無障礙物、視距良
    好等情，有前揭道路交通事故調查報告表（一）在卷可憑，
    故被告依當時之情形，並無不能注意之情事，竟疏未注意，
    未減速停止於交岔路口之停止線前，讓幹線道車優先通行後
    認為安全時，再予續行，以致發生本件交通事故，則被告顯
    有疏失至明。
  ㈢又相當因果關係，係指依經驗法則，綜合行為當時所存在之
    一切事實，為客觀之事後審查，認為在一般情形下，有此環
    境、有此行為之同一條件，均可發生同一之結果者，則該條
    件即為發生結果之相當條件，行為與結果即有相當之因果關
    係（最高法院76年台上字第192號判決意旨參照）。再者，
    駕駛人駕駛交通工具在道路之行止互動，需賴所有參與交通
    活動者共同遵守法定之各項道路交通安全規則，以維護保障
    所有用路人之安全；因此，縱使行車之一方有違反道路交通
    安全規則之情，相對應之其他用路人仍應遵守道路交通安全
    規則並依其注意義務採取應有之應變措施，方能發揮所有用
    路人信賴並遵守交通規則，而降低事故與危險發生之功能；
    若行車之一方已有違規情事，另一方駕駛亦未遵守道路交通
    安全規則，則依一般經驗法則，如此當然更降低參與交通活
    動者應變並採取防止危險措施之能力與效用，而使事故發生
    之機率提高，甚或擴大事故造成之傷害嚴重程度。經查：告
    訴人於警、偵訊時供稱：我駕駛系爭機車至系爭路口，要左
    轉往南忠義街91巷，突然看見系爭小客車往忠義街91巷南往
    北行駛而來，我見狀後煞車摔倒，左側車身倒地等語（見偵
    卷第41頁、第81頁），足見告訴人確因見到被告行駛在支線
    道，但未依規定減速停止於停止線前，此等違規行為違反告
    訴人之交通信賴，並縮短告訴人之反應時間，使告訴人猝不
    及防，以致駕駛失控摔車倒地。是告訴人於本案交通事故發
    生前，固有騎乘機車行經交岔路口未達中心處，即佔用來車
    道搶先左轉之違規，然被告若在進入交岔路口之前，確有依
    前開規定在停止線前停車再開，讓幹線道車優先通行後方始
    續行，則告訴人應能在其原先之注意及應變範圍內為必要之
    閃避措施，而降低本案事故發生之機率與造成傷害之嚴重程
    度。是被告前開違規行為，與本案事故之發生，確有相當因
    果關係存在。而臺北市車輛行車事故鑑定委員會及鑑定覆議
    會鑑定後，亦同認告訴人駕駛失控且行經交岔路口未達中心
    處，佔用來車道搶先左轉為肇事主因，被告支線道車不讓幹
    線道車先行為肇事次因，有各該意見書在卷可查（審交易字
    卷第35-40頁，本院卷第82-86頁）。
  ㈣綜上所述，本案被告就前開交通事故之發生確有過失行為存
    在，而告訴人亦因本件事故受有前述傷害，則被告之過失行
    為與告訴人所受之傷害間顯有相當因果關係存在甚明。至告
    訴人對本件交通事故之發生雖亦有過失，然此尚無礙於被告
    前開過失責任之認定。故本案事證明確，被告犯行堪以認定
    ，應依法論科。
二、論罪：
  ㈠核被告所為，係犯刑法第284條前段之過失傷害罪。　　
  ㈡本件車禍事故發生後，被告在員警前往振興醫院處理時，即
    在場並承認為肇事人員，斯時報案人或勤務指揮中心均未提
    供資料陳明肇事人之資料，此有臺北市政府警察局道路交通
    事故肇事人自首情形紀錄表在卷可按（見偵卷第51頁），足
    見被告於其犯罪未經發覺前，已向有偵查犯罪權限之公務員
    承認肇事並接受裁判，符合刑法第62條規定之自首要件，而
    被告並非礙於情勢所迫始行自首，自得依該條前段規定減輕
    其刑。
三、撤銷改判之理由：
  ㈠原審以被告犯罪事證明確，予以論罪科刑，固屬卓見。惟被
    告於原審審理時固否認犯行，但於本院審理時，業已坦承犯
    行，並與告訴人達成和解，且當庭賠償新臺幣8萬元，有本
    院111年9月29日審判程序筆錄附卷可按（見本院卷第139、1
    40頁），是被告此等犯罪後之態度與原審判決時已有不同，
    原審就此部分有利於被告之量刑事由未及審酌，稍有未合。
    是檢察官循告訴人之聲請上訴指摘原審量刑過輕，固無理由
    ，然被告上訴請求從輕量刑並給予緩刑，則非無理由，應由
    本院將原判決予以撤銷改判。
  ㈡爰以行為人之責任為基礎，審酌被告行車時未遵守交通規則
    ，致告訴人受有前開鎖骨骨折、挫傷之傷害，考量告訴人就
    此事故之發生亦有過失，且為肇事主因；又被告於事發初始
    雖一再否認犯行，然於本院審理時終能坦認犯行，並與告訴
    人達成和解，賠償告訴人之損害，告訴人亦表示願意給被告
    機會（本院卷第140頁），兼衡被告之年歲已高、其生活狀
    況、智識程度等一切情狀，量處如主文第2項所示之刑，並
    諭知易科罰金之折算標準。
四、緩刑部分：
    末查，被告未曾因故意犯罪受有期徒刑以上刑之宣告，有本
    院被告前案紀錄表在卷可查（見本院卷第43頁），其因一時
    失慎致犯本罪，於本院審理時終能全然坦承犯行，表示悔意
    ，並與告訴人達成和解並賠償其損失，堪信其經此偵、審程
    序及科刑宣告之教訓後，當能知所警惕而無再犯之虞，本院
    認所宣告之刑，以暫不執行為適當，爰依刑法第74條第1項
    第1款規定，諭知緩刑2年，以啟自新。
據上論斷，應依刑事訴訟法第369條第1項前段、第364條、第299
條第1項前段，刑法第284條前段、第62條前段、第41條第1項前
段、第74條第1項第1款，刑法施行法第1條之1，判決如主文。
本案經檢察官陳彥章提起公訴，檢察官周禹境提起上訴，檢察官
邱美育到庭執行職務。
中　　華　　民　　國　　111 　年　　10 　　月　　20 　日
                  刑事第一庭  審判長法　官  周煙平
                                    法　官  吳炳桂
                                    法　官  游士珺
以上正本證明與原本無異。
不得上訴。
                                    書記官  廖紫喬
中　　華　　民　　國　　111 　年　　10　　月　　20　　日